【裁判字號】    97,交聲,526
【裁判日期】    970731
【裁判案由】    聲明異議
【裁判全文】
臺灣臺南地方法院交通事件裁定         97年度交聲字第526號
原處分機關  交通部公路總局嘉義區監理所麻豆監理站
異議人即受
處分人      甲○○
上列受處分人因違反道路交通管理處罰條例案件，對於交通部公
路總局嘉義區監理所麻豆監理站，民國97年5月22日所為之裁決
處分（處分案號：麻監裁罰字第裁75-M00000000號），聲明異議
，本院裁定如下：
      主  文
異議駁回。
      理  由
一、原處分意旨略以：異議人即受處分人甲○○（下稱異議人）
    於民國97年4月30日下午15時0分許，駕駛車牌號碼KT9-623
    號重型機車，行經限速為每小時70公里之台南縣台17線南下
    160.3公里處時，經台南縣警察局交通警察隊員警 (以下稱
    舉發機關)以雷射測速槍測得行速82公里，超速12公里，而
    予以製單舉發，嗣原處分機關即交通部公路總局嘉義區監理
    所麻豆監理站，以異議人之違規事實明確，乃依道路交通管
    理處罰條例（下稱處罰條例）第40條、第63條第1項第1款之
    規定，裁處異議人罰鍰新台幣（下同）1200元，並記違規點
    數1點等語。
二、本件聲明異議意旨略以：僅由雷射槍測得速據即認定異議人
    超速，並未拍得異議人車牌，為此聲明異議，請求撤銷原處
    分云云。
三、按汽車駕駛人，行車速度，超過規定之最高時速者，處1200
    元以上2400元以下罰鍰；又汽車駕駛人有本條例第40條第1
    項情形者，記違規點數1點，處罰條例第40條與第63條第1項
    第1款，定有明文。
四、本院審酌：
  (一)異議人於97年4月30日下午15時0分許，騎乘車牌號碼KT9-62
    3號重型機車，行經限速70公里之台南縣台17線南下160.3公
    里處時，經舉發機關以：「以雷射測速槍測得行速82公里，
    超速12公里」為由而製單舉發，嗣原處分機關依處罰條例第
    40條、第63條第1項第1款之規定，裁處異議人罰鍰1200元，
    並記違規點數1點乙節，有：
    裁決書。
    舉發通知單。
    等件為證，且為異議人所不否認，此部分事實當可認定。
  (二)經查：證人即舉發員警乙○○於本院調查中證稱：「本件是
    我舉發的，舉發當日，我執行交通稽查巡邏勤務，我們覺得
    違規人的車速很快，才拿雷射測速槍測速，於105.4公里發
    現違規人的車速，已經超速。雷射測速槍有檢測合格。雷射
    測速槍不可能同時測得二輛車的車速，雷射測速槍是測得第
    一輛車，後方的車子距離他有一、二百公尺遠。不會誤認。
    因為他是第一輛車，且雷射測速槍是單一鎖定一輛車子。」
    (見本院卷第18至19頁)等語，已證述異議人違規事實明確。
    又舉發警員對於本件舉發程序及違規情形，陳述清楚而明確
    ，經核應無誤看或誤為判斷之可能。另參以證人乙○○與異
    議人間，不僅未有任何怨隙，且係毫不相識之人，衡情證人
    應無設詞攀誣，或是虛構違規事實以陷害異議人之理。何況
    警員執行公務時，本身即受有行政懲處責任之監督，再其到
    庭具結作證，更係以刑事責任擔保其證言之真實性，故證人
    之上開證述內容，以及其所記錄舉發之本件違規事實，經核
    應無不可採信之處。
  (三)其次交通勤務警察或依法令執行交通稽查任務人員，開單舉
    發違反道路交通管理處罰條例所列之違規事實，經公路主管
    機關或警察機關所為之裁決處罰，本質上為行政處分，係公
    務員基於職務上權力，依法就特定之具體事件所為具公法上
    效果之單方行政行為，基於公務員為公法上行為具有公信力
    之原則，該行政行為當可被推定為真正，其據以依法處分之
    事實認定亦為正確無誤。此與民事訴訟法第355條第1項規定
    ：「文書，依其程式及意旨得認作公文書者，推定其為真正
    。」之情形相同。本此公信原則，立法者乃於道路交通管理
    處罰條例及高速公路交通管制規則等交通法規中制定相關規
    定，使交通勤務警察或依法令執行交通稽查任務人員，在特
    殊情形下，當場不能或不宜攔截製單舉發時，得當機處置而
    就違規事實予以逕行舉發（參見道路交通管理處罰條例第7
    條之2等規定），以達成維護交通秩序及公共安全之行政目
    的。反之，若謂公務員之一切行政行為，均需預留證據以證
    其實，則國家行政勢必窒礙難行，而且相關行政目的亦難以
    順利達成。據此，刑事訴訟法就犯罪證據有關之規定中，與
    屬行政秩序罰之交通違規裁罰本質不合之部分，自不在準用
    之列。再者，警方取締交通違規事件，其以照相、錄影、錄
    音等方式取證者，固足為違規之證明，惟警員當場舉發者，
    舉發之員警本身之目睹、耳聞，亦足為違規人違規之證明，
    非必所有之違規事件，均需有照相、錄影、錄音等證據方足
    為違規之證明。況警察執行勤務，事項繁瑣，且違規情形一
    過即逝，並非長期存在，何能要求警察必備有照相機或錄影
    機等科學儀器取證？是本件縱無照片或錄影資料作為佐證，
    然異議人之違規行為既經證人乙○○警員證述明確，且其所
    述內容並無何矛盾或違背經驗法則之處，自得為本院判斷之
    依據。
  (四)又執行交通勤務警察依法律規定製單舉發違反道路交通管理
    處罰條例所列之違規事實，並由公路主管機關加以處罰，即
    係行政處分。若受處分人不服公路主管機關所為之處罰，依
    處罰條例第87條之規定向管轄地方法院聲明異議，自屬行政
    救濟程序，其舉證責任分配，應採民事訴訟上舉證責任分配
    原則，87年10月28日修正公布之行政訴訟法第136條同揭此
    旨，而明文規定準用民事訴訟法第277條舉證責任分配之原
    則。亦即先由行政機關就其如何履行相關正當法律程序，以
    及人民為何應受行政處罰之客觀違反法令行為，負證明責任
    。而受處罰人就行政機關已為相當證明之事項，亦須就其所
    辯，提出反證，以動搖法院對其可能形成之不利心證。倘受
    處罰人始終未能提出反證，或雖提出，但所提之反證卻不足
    以動搖法院審酌行政機關所提出之相關事證後，對其所形成
    之不利心證評價，依據舉證責任分配之法則，法院仍應為受
    處罰人不利之認定。經查：異議人違規事實，已有檢驗合格
    之雷射測速槍測得超速數據，並業經執勤員警於本院調查時
    證述明確，經核舉發機關已盡其證明之責。而異議人僅以並
    未拍得異議人車牌為由否認違規，惟其並未提出任何積極事
    證供本院調查，本院亦查無任何其他證據足資證明執勤員警
    有捏造事實或違法取締之情事存在，故其所辯尚非可採，異
    議人騎乘車號KT9-623號重型機車，於上揭時、地有超速12
    公里行駛之違規事實，已堪認定。
五、綜上所述，異議人於前述時、地，騎乘機車有行車速度超過
    規定最高速限之違規事實既可認定，足認異議人異議內容，
    並無理由，應予駁回。
六、據上論斷，應依道路交通案件處理辦法第19條，裁定如主文
    。
中    華    民    國    97    年    7     月    31    日
                        交通法庭法  官  蔡直青
以上正本證明與原本無異。
如不服本裁定，應於收受送達後5日內向本院提出抗告狀。（應
附繕本）
                                書記官  劉鴻瑛
中    華    民    國    97    年    8     月    5     日


司法院資訊處製作；財團法人民間司法改革基金會備份。
